臺北高等行政法院判決　　　　　　　　　　　　　 九十二年度訴字第四四五三號
　　　　　　　　　　　　　　　.
　　原　　　告　建欣縫線廠有限公司
　　代　表　人　甲○○
　　訴訟代理人　周信宏律師
　　　　　　　　林靜文律師
　　被　　　告　財政部基隆關稅局
　　代　表　人　朱恩烈（局長）
　　訴訟代理人　乙○○
　　　　　　　　丙○○
右當事人間因虛報進口貨物產地事件，原告不服財政部中華民國九十年八月四日台財
訴字第０九二００三六二四０號訴願決定，提起行政訴訟。本院判決如下：
　　主  文
原告之訴駁回。
訴訟費用由原告負擔。
　　事  實
一、事實概要：原告分別於八十九年十月至九十年十月間委由永心報關股份有限公司
    向被告申報進口100% SPUN POLYESTER SEWING THREAD及YARN九批（報單第AA/89
    /6268/4012、AA/90/6251/4008、AA/90/3343/4009、A A/90/3343 /4011、AA/90
    /3399/1002、AA/90/36 92/4008、AA/90/3712/1004、AA /90/4282/4010、AA/90
    /4282/4011號），原申報產地為泰國，惟經被告查驗結果，來貨係中國大陸產製
    ，且非屬經經濟部公告准許間接輸入之大陸物品，因認原告涉有虛報進口貨物產
    地，而逃避管制情事，爰依查得價格及海關緝私條例第三十七條第三項轉據同條
    例第三十六條第一項規定，處貨價二倍之罰鍰（因貨物已放行）計新台幣（下同
    ）三千七百四十四萬五千二百十元，並依同條例第四十四條之規定，追徵所漏進
    口稅款十三萬一千三百十元。原告不服，申請復查，未獲變更，提起訴願，亦經
    決定駁回後，遂提起本件行政訴訟。
二、兩造聲明：
　　(一)原告聲明：訴願決定、復查決定及原處分均撤銷。
　　(二)被告聲明：駁回原告之訴。
三、兩造之爭點：原告虛報進口貨物產地是否有過失？
　　(一)原告主張之理由：
      1.原告係向香港東昌有限公司（下稱東昌公司），訂購聚酯纖維（100% SPUN
        POLYESTER）數量各如卷附進口報單上所示，雙方約定產地來源為「泰國製
        造」，有訂購合約書影本可稽。且據東昌公司表示，系爭來貨係由其委託泰
        國商Suwannaphoom Enterprise有限公司加工製造後，再由泰國商Suwannaph
        oom Enterprise有限公司代為出口，且依該批貨物經航運公司所製作之提單
        所載，其載貨地點為：『PORT OF LOADING：BANGKOK（曼谷）』。足見系爭
        貨品其生產地確實在泰國曼谷，則原告申報貨品產地為『泰國』，顯無虛報
        情事，被告援引海關緝私條例第三十七條轉據同條例第三十六條第一項、第
        三項之規定所為對原告之行政處分，即有未洽。
      2.按人民違反法律上之義務而應受行政罰之行為，法律無特別規定時，雖不以
        出於故意為必要，仍須以過失為其責任條件，此有司法院釋字第二七五號解
        釋可稽。東昌公司以泰國商Suwannaphoom Enterprise有限公司具有於合法
        生產製造之證明文件，足以使原告相信該泰國公司有能力在泰國自行製造系
        爭聚酯纖維等相關貨物，縱使系爭貨品之產地為大陸，然原告基於對香港商
        東昌公司交易之信賴，且亦已盡其努力於契約書上載明限定於泰國生產，則
        難謂原告對此次進口物品之生產地為大陸之情事有何過失，事實上，本案系
        爭發票係由香港東昌公司所寄來，被告認係偽造，原告亦為受害者，被告以
        因東昌公司之違約行為，卻對合法進口之原告科以行政上之處罰，核與前開
        解釋相違，自應予以撤銷。
      3.又查，被告專門處理貨物報關進口，每日審核之提單不下數百件，尚且需向
        船務代理公司求證及依提單上之號碼，始足以判斷系爭貨物之啟運港口是否
        為中國大陸，則原告僅係貿易商，所知者只是貨物之買賣，並不及於船務航
        運等事，實無法僅就提單上所記載之提單號碼逕予判斷該啟運港口是否為中
        國大陸之城市，被告豈能以此苛責謂原告未盡其注意之義務。再者，所謂提
        單，係指貨物裝船後，由運送人所簽發交予收貨人用以取貨之憑證，原告係
        於系爭貨物抵達台灣時，始收受由泰國曼谷寄發至台灣之前開提單，原告如
        何能於貨物裝船同時，即知悉其啟運港為中國大陸，原告既無法事先知悉系
        爭貨物之產地大陸，且盡其所能亦無法知悉該產地並非泰國，被告徒以空言
        指摘系爭貨物來自中國大陸，逕認原告未克盡注意義務，實難令原告心服。
　　(二)被告主張之理由：
      1.查原告於八十九年十月至九十年十月間向被告口報運自泰國進口縫線九批，
        惟經被告查核結果，系爭來貨係中國大陸產製，且非屬經經濟部公告准許間
        接輸入之大陸物品，因認原告有虛報進口貨物產地，逃避管制之違法行為，
        乃依海關緝私條例第三十七條第一三項、第三十六條第一、三項、第四十四
        條及臺灣地區與大陸地區貿易許可辦法第七條規定，處原告貨價二倍之罰鍰
        ，並追徵所漏進口稅款，於法並無不合。
      2.又查，本案經送請我國駐泰國台北經濟文化辦事處實地查證結果，據復：泰
        商SUWANNAPHOOM ENTERPRISE有限公司來電表示，本案報關檢附發票皆非該
        公司所簽發，被告顯係提供不實發票報關，事證明確。經被告再向相關船公
        司查證，確認本案貨物由中國大陸出口，並無泰國裝船之紀錄。且原告避居
        國外，對於本案發票係由何人所偽造、為何每次貨物出口均要由中國大陸港
        口裝船及泰國交運單據、報關出口資料等，均無法提供具體資料供佐證與解
        釋，僅一再表示相關貨物為何由中國大陸港口裝船出口，原告完全不知情，
        惟依常理判斷，船公司斷無自行提供不實提單予原告之理，其所涉虛報產地
        、逃避管制之行為已臻明確。
      3.另參據司法院釋字第二七五號解釋：「人民違反法律上義務而應受行政罰之
        行為，法律無特別規定時，雖不以出於故意為必要，仍須以過失為其責任條
        件。但應受行政罰之行為，僅須違反禁止規定或作為義務，而不以發生損害
        或危險為其要件者，推定為有過失，於行為人不能舉證證明自己無過失時，
        即應受處罰。」意旨，原告既以貿易為常業，應深知政府法律規定，更應注
        意避免進口大陸物品，原告疏於注意而購得大陸物品，係屬原告與供應商間
        之國際貿易實務問題。原告未主動查明產地，以盡其誠實申報之義務，其所
        涉虛報產地及逃避管制之違法情事，縱非故意，亦難謂無過失，依據大法官
        前開會議解釋仍應受罰。
　　理  由
一、本件原告起訴時，被告之代表人為洪啟清，嗣於訴訟中變更為朱恩烈，茲據新任
    代表人具狀聲明承受訴訟，核無不合，應予准許。
二、按「私運貨物進口、出口或經營私運貨物者，處貨價一倍至三倍之罰鍰…前二項
    私運貨物沒入之。」「報運貨物進口而有左列情事之一者，得視情節輕重，處以
    所漏進口稅額二倍至五倍之罰鍰，或沒入或併沒入其貨物：一虛報所運貨物之名
    稱、數量或重量。二虛報所運貨物之品質、價值或規格。三繳驗偽造、變造或不
    實之發票或憑證。四其他違法行為。…有前二項情事之一而涉及逃避管制者，依
    前條第一項及第三項論處。」及「有違反本條例情事者，除依本條例有關規定處
    罰外，仍應追徵其所漏或沖退之稅款。」海關緝私條例第三十六條第一項、第三
    項、第三十七條第一項、第三項及第四十四條分別定有明文。又「臺灣地區與大
    陸地區貿易，非經主管機關許可，不得為之。」「大陸地區物品，除下列各款規
    定外，不得輸入臺灣地區：一主管機關公告准許輸入項目及其條件之物品。二古
    物、宗教文物、民族藝術品、民俗文物、藝術品、文化資產維修材料及文教活動
    所需之少量物品。三自用之研究或開發用樣品。四依大陸地區產業技術引進許可
    辦法規定准許輸入之物品。五供學校、研究機構及動物園用之動物。六保稅工廠
    輸入供加工外銷之原物料與零組件，及供重整後全數外銷之物品。七加工出口區
    及科學工業園區廠商輸入供加工外銷之原物料與零組件，及供重整後全數外銷之
    物品。八醫療用中藥材。九行政院新聞局許可之出版品、電影片、錄影節目及廣
    播電視節目。十財政部核定並經海關公告准許入境旅客攜帶入境之物品。十一船員
    及航空器服務人員依規定攜帶入境之物品。十二兩岸海上漁事糾紛和解賠償之漁獲
    物。十三其他經主管機關專案核准之物品。」亦為台灣地區與大陸地區人民關係條
    例第三十五條第二項及台灣地區與大陸地區貿易許可辦法第七條第一項所明定。
三、經查，原告先後於八十九年十月至九十年十月間，委由永心報關股份有限公司向
    被告申報進口100% SPUN POLYESTER SEWING THREAD及YARN九批（報單第AA/89/
    62 68/4012、AA/90/6251/4008、AA/90/3343/4009、A A/90/3343/4011、AA/90/
    339 9/1002、AA/90/36 92/4008、AA/90/3712/1004、AA/90/4282/4010、AA/90/
    4282/4011號），原申報產地為泰國，惟經被告查驗結果，前開來貨係中國大陸
    產製出口，並無泰國裝船紀錄，且其申報進口時所附泰國商 Suwannaphoom En-
    terprise公司出具之發票亦屬偽造等情，有原告申報進口之前開進口報單九紙、
    貨物艙單資料及駐泰國代表處經濟組九十一年四月二日泰經組字第０九一０００
    ０六四六─０號函附原處分卷可證，並為原告所不爭，自堪信為真實。故被告以
    原告進口前開非屬經濟部公告准許間接輸入之大陸物品，而虛報進口貨物產地，
    已涉逃避管制情事，乃依前揭海關緝私條例第三十六條第一項、第三十七條第三
    項規定，按貨價二倍裁處原告罰鍰計三千七百四十四萬五千二百十元，並依同條
    例第四十四條之規定，追徵所漏進口稅額十三萬一千三百十元，於法並無不合。
四、原告不服循序提起行政訴訟，雖主張：其進口之前開貨物係向香港商東昌公司訂
    購，雙方約定產地來源泰國製造，據東昌公司表示該貨物係委託前開泰商公司工
    製造並代為出口，且依航運公司製作之提單亦載明該批貨物之起運地為曼谷，原
    告據以申報產地為泰國，並無虛報情事，縱使前開進口貨物確由大陸起運，惟原
    告係與香港東昌公司進行交易，並於契約書約定貨物須於泰國生產，則東昌公司
    違約提供偽造之發票及交運大陸產製物品，原告無從事先知悉，難謂有何過失，
    被告對其裁處罰鍰，有違大法官釋字第二七五號解釋意旨，應予撤銷云云。
五、惟按，大法官釋字第二七五號解釋所示：「人民違反法律上義務而應受行政罰之
    行為，法律無特別規定時，雖不以出於故意為必要，仍須以過失為其責任條件。
    但應受行政罰之行為，僅須違反禁止規定或作為義務，而不以發生損害或危險為
    其要件者，推定為有過失，於行為人不能舉證證明自己無過失時，即應受處罰。
    」本件原告申報進口之前開貨物係屬大陸產製出口，且非屬經濟部公告准許間接
    輸入之大陸物品，已如前述，原告既主張其對進口前開貨物係屬大陸產製物品，
    並無故意或過失，自應就此事實負舉證責任。第查，原告雖訴稱係向香港商東昌
    公司訂購進口前開貨物，已約定產地來源為泰國製造，且有訂購合約書可稽，然
    其自申請復查至本院審理時，從未提出所稱之前開訂購合約書以為證明，亦未能
    提供任何有關其與東昌公司交易之貨款支付資料或通訊往來紀錄以供查證，空言
    主張係向東昌公司訂購進口前開貨物，並有約定產地為泰國，實不知該公司竟以
    大陸物品交運，其並無過失云云，自不足採。再者，原告既以貿易為常業，亦明
    知前開貨物係屬管制進口之大陸物品，竟疏於注意查明來貨產地，而進口前開大
    陸產製貨物，致涉有虛報進口貨物產地及逃避管制之違章情事，縱非故意，亦難
    謂無過失，被告據以裁處罰鍰，揆諸前揭大法官解釋意旨，並無違誤。
六、綜上所述，被告以原告虛報進口貨物產地而逃避管制，依前揭海關緝私條例第三
    十六條第一項、第三十七條第三項規定，按貨價二倍裁處原告罰鍰，並依同條例
    第四十四條規定，追徵其所漏進口稅額，洵屬有據，復查及訴願決定遞予維持，
    俱無不合，原告仍執前詞，訴請撤銷原處分與訴願決定，為無理由，應予駁回。
據上論結，本件原告之訴為無理由，爰依行政訴訟法第九十八條第三項前段，判決如
主文。
中　　華　　民　　國　　九十四　　　年　　　一　　　　月　　　五  　　　日
                      臺 北 高 等 行 政 法 院   第 四 庭
                                    　　 審 判 長 法  官　徐瑞晃
                                        　　      法  官　吳慧娟
                                            　　  法  官　蕭惠芳
右為正本係照原本作成。
如不服本判決，應於送達後二十日內，向本院提出上訴狀並表明上訴理由，如於本判
決宣示後送達前提起上訴者，應於判決送達後二十日內補提上訴理由書（須按他造人
數附繕本）。
中　　華　　民　　國　　九十四　　　年　　　一　　　　月　　　五  　　　日
            　　　　　　　　　　　　　        　　書記官  李淑貞
